臺灣臺南地方法院新市簡易庭民事判決
111年度新小字394號
原      告  新安東京海上產物保險股份有限公司臺南分公司

法定代理人  曾淑惠
訴訟代理人  徐聖弦
被      告  黃敬堯
上列當事人間請求損害賠償事件，經本院於民國111年6月17日言
詞辯論終結，判決如下：
    主      文
被告應給付原告新臺幣貳萬肆仟零柒拾叁元，及自民國一百一十
一年六月一日起至清償日止，按週年利率百分之五計算之利息。
原告其餘之訴駁回。
訴訟費用新臺幣壹仟元，其中新臺幣陸佰捌拾元由被告負擔，餘
由原告負擔。
本判決原告勝訴部分得假執行。
    事實及理由
壹、程序方面：
一、按因侵權行為涉訟者，得由行為地之法院管轄，民事訴訟法第15條第1項定有明文。本件被告之住所雖在高雄市，惟原告依據侵權行為法律關係提起本件訴訟，並主張侵權行為地為臺南市永康區，依上開規定之意旨，本院就本事件自有管轄權。
二、被告經合法通知，無正當理由未於言詞辯論期日到場，核無民事訴訟法第386條各款所列情形，爰依原告聲請，由其一造辯論而為判決。
貳、實體方面：
一、原告起訴主張：被告於民國110年9月14日17時7分許，駕駛
    車牌號碼000-0000號自用曳引車，由東向西行經臺南市○○區
    ○○○路○○○道○○道○號南下出口匝道交岔路口處時 ，因未注意
    車前狀況而逕行駛入交岔路口，而與原告所承保、訴外人即
    被保險人中租汽車租賃股份有限公司所有，並由訴外人曾柏
    鈞所駕駛之車牌號碼000-0000號租賃小貨車（下稱系爭車輛
    ）發生碰撞，致系爭車輛受損（下稱系爭事故）。系爭車輛
    經送廠維修，修復費用為新臺幣（下同）35,345元（含零件
    費用17,199元、鈑金及工資費用5,298元、烤漆費用12,848
    元），原告已依保險契約悉數賠付被保險人，並依保險法第
    53條第1項規定取得代位求償權。為此，爰依侵權行為之法
    律關係及保險法第53條第1項規定，提起本件訴訟等語。並
    聲明：被告應給付原告35,345元，及自起訴狀繕本送達翌日
    起至清償日止，按週年利率5％計算之利息。
二、被告未於言詞辯論期日到場，亦未提出書狀作任何聲明或陳
    述。
三、得心證之理由：
　㈠原告主張之事實，業據其提出系爭車輛行車執照、車損照片
    、道路交通事故當事人登記聯單、道路交通事故現場圖、道
    路交通事故初步分析研判表、估價單、系爭車輛修復照片、
    統一發票等資料為證（見本院卷第21頁至第45頁），並經本
    院依職權向臺南市政府警察局永康分局調取道路交通事故現
    場圖、道路交通事故調查報告表㈠、㈡、道路交通事故談話紀
    錄表、道路交通事故照片等資料核閱屬實（見本院卷第55頁
    至第63頁、第75頁至第81頁、第84頁至第92頁）。而被告既
    已於相當時期受合法之通知，而於言詞辯論期日不到場，亦
    未提出書狀爭執，依民事訴訟法第436條第2項、第280條第3
    項準用同條第1項之規定，應視同自認，堪認原告此部分之
    主張為真實。
  ㈡按因故意或過失，不法侵害他人之權利者，負損害賠償責任
    ；汽車、機車或其他非依軌道之動力車輛，在使用中加損害
    於他人者，駕駛人應賠償因此所生之損害，民法第184條第1
    項前段、第191條之2前段分別定有明文。次按汽車行至有號
    誌之交岔路口，遇有前行或轉彎之車道交通擁塞時，應在路
    口停止線前暫停，不得逕行駛入交岔路口內，致號誌轉換後
    ，仍未能通過妨礙其他車輛通行，道路交通安全規則第102
    條第1項第13款分別定有明文。經查，本件被告駕駛自用曳
    引車行駛至有號誌之交岔路口，本應注意前行車道是否擁塞
    ，而決定是否進入交岔路口，而系爭事故發生時天候晴，日
    間自然光線，柏油路面乾燥無缺陷、無障礙物且視距良好，
    足見系爭事故發生時之視線、路面狀況應足以使被告注意上
    情，而無不能注意之情事，被告竟疏未注意及此貿然駛入交
    岔路口，而與系爭車輛發生碰撞，致系爭車輛受有損害，被
    告前開駕車過失行為與系爭車輛毀損之結果間具有相當因果
    關係，原告主張被告應負侵權行為損害賠償責任，應屬可採
    。
  ㈢按負損害賠償責任者，除法律另有規定或契約另有訂定外，應回復他方損害發生前之原狀。因回復原狀而應給付金錢者，自損害發生時起，加給利息。前述第1項情形，債權人得請求支付回復原狀所必要之費用，以代回復原狀，民法第213條定有明文。又請求賠償物被毀損所減少之價額，得以修復費用為估定之標準，但以必要者為限，如修理材料以新品換舊品，應予折舊（最高法院77年度第9次民事庭會議決議㈠意旨參照）。本件被告既因過失損壞系爭車輛，則對於系爭車輛遭被告撞擊所須支出必要修理費用之損害，自應負賠償責任。查系爭車輛因系爭事故受損而支出35,345元（含零件費用17,199元、鈑金及工資費用5,298元、烤漆費用12,848元），且系爭車輛為110年5月（未載日以15日計算）出廠等情，有原告提出之行車執照、估價單及統一發票在卷可憑（見本院卷第21頁、第31頁至第37頁、第45頁），迄至系爭事故發生時之110年9月14日，已使用4月，則計算上開損害賠償數額時，其中零件更換部分係以新零件更換損壞之舊零件，揆諸前揭說明，自應計算折舊，始符合修復之原則。而依行政院所頒固定資產耐用年數表及固定資產折舊率表之規定，系爭車輛耐用年數為5年，依平均法計算其折舊結果（即以固定資產成本減除殘價後之餘額，按固定資產耐用年數表規定之耐用年數平均分攤，計算折舊額），每年折舊率為5分之1 ，並參酌營利事業所得稅查核準則第95條第6項規定「固定資產提列折舊採用定率遞減法者，以1年為計算單位，其使用期間未滿1年者，按實際使用之月數相當於全年之比例計算之，不滿1月者，以1月計」，本件系爭車輛更換之零件費用為17,199元，依前揭平均法計算其折舊後零件之殘餘價值為16,244元【計算方式：❶殘價＝取得成本÷（耐用年數＋1）即17,199元÷（5+1）≒2,867元（小數點以下四捨五入）；❷折舊額 ＝（取得成本－殘價）×1/（耐用年數）×（使用年數）即（17,199元－2,867元） ×1/5×（0+4/12）≒955元（小數點以下四捨五入）；3.扣除折舊後價值＝（新品取得成本－折舊額）即17,199元－955元＝16,244元】，加計毋庸折舊之鈑金及工資費用5,298元、烤漆費用12,848元，總計系爭車輛所受損害應為34,390元。
  ㈣按損害之發生或擴大，被害人與有過失者，法院得減輕賠償
    金額，或免除之，此於被害人之代理人或使用人與有過失之
    情形，亦有準用，民法第217條第1項、第3項定有明文。此
    項規定之目的，在謀求加害人與被害人間之公平，故在裁判
    上法院得以職權減輕或免除之（最高法院85年台上字第1756
    號判例參照）。次按汽車行駛時，駕駛人應注意車前狀況，
    並隨時採取必要之安全措施，道路交通安全規則第94條第3
    項亦有明定。經查，本件事故之發生，被告固有未注意車前
    狀況逕行駛入交岔路口之過失，惟曾柏鈞於上開時、地駕駛
    系爭車輛亦有未注意車前狀況之情，此有道路交通事故現場
    圖及行車紀錄器影片在卷可憑（見本院卷第55頁、第93頁）
    ，堪認曾柏鈞就系爭事故之發生，亦有過失。本院審酌兩造
    肇事情節，認應由被告負擔70％過失責任，曾柏鈞則應負擔3
    0％過失責任較為合理。準此，原告得請求被告賠償之金額為
    24,073元（計算式：34,390元×70％＝24,073元）。
　㈤按被保險人因保險人應負保險責任之損失發生，而對於第三
    人有損失賠償請求權者，保險人得於給付賠償金額後，代位
    行使被保險人對於第三人之請求權；但其所請求之數額，以
    不逾賠償金額為限，保險法第53條第1項定有明文。再按損
    害賠償祇應填補被害人實際損害，保險人代位被害人請求損
    害賠償時，依保險法第53條第1項規定，如其損害額超過或
    等於保險人已給付之賠償金額，固得就其賠償之範圍，代位
    請求賠償，如其損害額小於保險人已給付之賠償金額，則保
    險人所得代位請求者，應祇以該損害額為限（最高法院65年
    台上字第2908號判例意旨參照）。本件中租汽車租賃股份有
    限公司因被告之行為致系爭車輛受有損害，其回復原狀所需
    修理費用所得請求之金額為24,073元，即為中租汽車租賃股
    份有限公司實際之損害，原告於給付保險金後，固得代位被
    保險人對被告請求損害賠償，惟其所得代位請求者，應祇在
    上開損害額範圍內。是原告依保險法第53條第1項請求被告
    連帶給付24,073元，為有理由，應予准許；逾此範圍之請求
    ，即屬無據，應予駁回。　
四、綜上所述，原告依民法侵權行為法律關係及保險法第53條第
    1項之規定，請求被告給付24,073元及自起訴狀繕本送達翌
    日即111年6月1日起（於111年5月31日送達，送達證書見本
    院卷第103頁）至清償日止，按週年利率5％計算之利息，為
    有理由，應予准許，逾此範圍之請求，則無理由，應予駁回
    。
五、按各當事人一部勝訴、一部敗訴者，其訴訟費用，由法院酌
    量情形，命兩造以比例分擔或命一造負擔，或命兩造各自負
    擔其支出之訴訟費用；小額事件第一審法院為訴訟費用之裁
    判時，應確定其費用額，民事訴訟法第79條、第436 條之19
    第1項分別定有明文。本院酌量兩造訴訟勝敗情形，認第一
    審訴訟費用即裁判費1,000元，由被告負擔680元，餘由原告
    負擔，爰判決如主文第3項所示。
六、本件原告勝訴部分，係屬民事訴訟法第436條之8第1項小額
    訴訟事件所為被告敗訴之判決，依同法第436條之20規定，
    應依職權宣告假執行。
七、訴訟費用負擔之依據：民事訴訟法第79條。
中　　華　　民　　國　　111 　年　　6    　 月　 　30 　
　日
　　　　　　　　　新市簡易庭     法       官   施志遠
以上正本與原本相符。
如不服本判決，應於送達後20日內，向本院提出上訴狀並表明上
訴理由，如於本判決宣示後送達前提起上訴，應於判決送達後20
日內補提上訴理由書（須附繕本）。如委任律師提起上訴，應一
併繳納上訴審裁判費。
對於小額程序之第一審判決之上訴，非以其違背法令之理由，不
得為之。且上訴狀內應記載表明㈠原判決所違背之法令及其具體
內容。㈡依訴訟資料可認為原判決有違背法令之具體事實。
中　　華　　民　　國　　111 　年　　6 　 月　 　30 　 日
             　                                             書 記 官   黃心瑋